臺灣高雄地方法院刑事判決　　　　　　　　　　　　　九十三年度訴字第四六三號
　　公　訴　人　臺灣高雄地方法院檢察署檢察官
　　被　　　告　甲○○起訴書.
右列被告因違反毒品危害防制條例案件，經檢察官提起公訴（九十三年度毒偵字第一
四五號），本院判決如左：
    主  文
本件免訴。
    理  由
一、公訴意旨係以：被告甲○○（起訴書誤為乙○○）於民國九十二年十二月七日在
    高雄縣鳳山市○○路中油加油站公共廁所內，施用第一級毒品海洛因及第二級毒
    品甲基安非他命各一次，為警於九十二年十二月九日，在高雄縣鳳山市○○路與
    南和街口前查獲上情，因認被告涉違反毒品危害防制條例第十條第一項、第二項
    施用第一、二級毒品罪嫌等語。
二、按案件曾經判決確定者，應諭知免訴之判決，為刑事訴訟法第三百零二條第一款
    所明定。又同法第二百六十六條規定起訴之效力不及於檢察官所指被告以外之人
    ，即所謂起訴對人之效力。而同法第二百六十四條第二項第一款規定起訴書應記
    載被告之姓名、性別等資料或其他足資辨別之特徵，係為特定刑罰權對象之用，
    其起訴之對象為被告其「人」，而非「姓名」。被告冒用他人姓名應訊，檢察官
    未發覺，起訴書乃記載冒用之姓名、年籍等資料者，其起訴之對象仍為被告其人
    ，法院於審理中發現，參照本院五十一年臺上字第五四號判例意旨，自應將被告
    姓名等資料予以訂正，或通知檢察官更正後，逕予審判，如判決確定後始發現者
    ，因僅屬被告冒用他人姓名應訊之「姓名錯誤」，亦係以裁定方式更正即可，與
    冒充犯人頂替之「被告錯誤」情形有別（最高法院九十一年度臺非字第一三九號
    判決要旨參照）；又按案件曾經判決確定者，應為免訴之判決，此項原則關於實
    質上一罪或裁判上一罪，均有其適用。連續犯係裁判上一罪，其一部分犯罪事實
    曾經判決確定者，其效力當然及於全部，故檢察官復將其他部分重行起訴，亦應
    諭知免訴之判決（最高法院四十九年臺非字第二Ｏ號判例要旨參照）。
三、經查：
  (一)本件被告甲○○冒用案外人即被告之弟「乙○○」之年籍資料於警訊中應訊，業
    經案外人乙○○到庭陳述屬實（參見本院九十三年五月六日訊問筆錄），並經本
    院當庭採集案外人乙○○指紋與警訊中自稱乙○○者所捺印之指紋，由內政部警
    政署刑事警察局鑑定，認為兩者指紋不符，然該警訊中自稱乙○○者所捺印之指
    紋與該局存檔之被告甲○○指紋卡左拇指指紋相符，此有該局九十三年六月十四
    日刑紋字第０九三０一二二一四０號鑑驗書一紙在卷可參，是被告甲○○冒用案
    外人即被告之弟「乙○○」之年籍資料於警訊中應訊之事實，應堪認定。雖被告
    甲○○於偵訊中並未到案陳述，然檢察官係對被告甲○○實施偵查，並對之提起
    公訴，雖誤以「乙○○」之姓名、年籍起訴，惟刑罰權之對象自始均為被告甲○
    ○，僅姓名記載錯誤，其起訴所指被告之人即應接受審判之人應為「甲○○」，
    而非「乙○○」，復經公訴人於本院審理時當庭更正被告之姓名，參照前開說明
    ，本院應予更正姓名，並對被告甲○○加以審判，合先敘明。
  (二)被告甲○○基於施用第一級毒品海洛因及第二級毒品安非他命之概括犯意，自九
    十二年七月二十二日起至同年十二月九日止，連續在高雄縣鳳山市○○街八十三
    號住處等地，以注射針筒將海洛因注射入體內之方式，施用第一級毒品海洛因多
    次，第二級毒品安非他命則置放於玻璃吸食器內，下用火燒烤加熱後再吸食其霧
    化氣體方式，施用第二級毒品安非他命多次。嗣於九十二年七月二十二日至臺灣
    高雄地方法院檢察署接受定期採尿時查獲；再於同年十二月十一日凌晨零時三十
    分許，在高雄縣鳳山市○○街九十五之一號旁為警查獲，其所涉毒品危害防制條
    例第十條第一項、第二項之施用第一級、第二級毒品罪嫌，業經檢察官於九十二
    年八月二十六日以九十二年毒偵字第五一三０號提起公訴，並經本院於九十三年
    一月二十日以九十二年訴字第二三五九號刑事判決分別判處有期徒刑九、四月，
    應執行有期徒刑一年，並於九十三年三月九日確定在案，此有該判決書、臺灣高
    等法院被告全國前案紀錄表、本院被告院內索引卡紀錄表、臺灣高雄地方法院檢
    察署刑案資料查註紀錄表、本院安股刑事書記官辦案進行簿各一紙在卷足憑。
  (三)被告前開業經本院九十二年度訴字第二三五九號刑事判決，有關被告違反毒品危
    害防制條例第十條第一項、第二項連續施用第一級毒品海洛因、第二級毒品甲基
    安非他命罪之犯罪事實，已包括本件檢察官起訴被告違反毒品危害防制條例第十
    條第一項、第二項施用第一級毒品海洛因、第二級毒品甲基安非他命之犯罪事實
    間，該案判決之效力，已及於全部犯罪事實（含本件起訴事實在內）。是公訴人
    指訴被告於九十二年十二月七日，施用第一級毒品海洛因及第二級毒品甲基安非
    他命各一次之犯行，顯為本院於九十三年一月二十日以九十二年度訴字第二三五
    九號刑事判決審理事實之一部份（原判決認定之犯罪時間自九十二年七月二十二
    日起至同年十二月九日止），故前揭本院確定判決之既判力，已及於全部之犯罪
    事實，申言之，已包括本件公訴人指述之犯罪事實，揆諸前揭說明，爰不經言詞
    辯論，逕為諭知免訴之判決。
四、至被告甲○○冒用「乙○○」姓名、年籍應訊，另涉犯偽造文書之部分，應由檢
    察官另行偵辦，併此敘明。
據上論結，應依刑事訴訟法第三百零二條第一款、第三百零七條，判決如主文。
中      華      民      國    九十三    年      七      月     十四     日
                                  臺灣高雄地方法院刑事庭
                                      審判長法官  張桂美
                                      法      官  莊珮君
                                      法      官  唐中興
右為正本係照原本作成。
如不服本判決，應於判決送達後十日內，向本院提出上訴狀。
                                      書  記  官 陳掌珠
中      華      民      國    九十三    年      七      月     十四     日
